宣　　示　　判　　決　　筆　　錄
111年度花小字第236號
原      告  和泰產物保險股份有限公司

法定代理人  莊瑞德
訴訟代理人  潘素珍
            黃子寧律師
複代理人    胡孟郁律師


被      告  馮心如
訴訟代理人  鄭道樞律師(法扶律師)  
上列當事人間111年度花小字第236號侵權行為損害賠償事件，於
中華民國111年6月28日言詞辯論終結，同年7月15日在臺灣花蓮
地方法院花蓮簡易庭第四法庭公開宣示判決，出席職員如下︰
    法  官  沈培錚
    書記官  黃慧中
    通  譯  陳韋銘
朗讀案由。兩造均未到。
法官朗讀主文宣示判決，並諭知將判決主文、所裁判之訴訟標的
及其理由要領，記載於下：
主　　文：
被告應給付原告新臺幣（下同）17,818元及自民國111年4月1日
起至清償日止，按年息百分之五計算之利息。
訴訟費用1,000元，由被告負擔。
本判決得假執行。但被告如以17,818元為原告預供擔保後，得免
為假執行。
訴訟標的：侵權行為損害賠償請求權等成立之前提。
理由要領：
一、原告主張：
　㈠原告承保訴外人涷黌有限公司所有之系爭BFN-3135號自用小
    貨車，於民國109年5月14日上午7時37分許在花蓮縣花蓮市
    稅務局前道路口，因被告所駕駛之電動自行車行經無號誌之
    交岔路口左轉彎時，未充分注意右方車道來車，且未讓直行
    車先行，兩車發生碰撞，致系爭承保車輛受損。原告已依保
    險契約賠付系爭車輛修復費用25,455元，其中零件依定率遞
    減法折舊後為6,446元，原告得主張者合計應為24,551元。
    惟系爭原告承保車輛之駕駛人亦有未注意車前狀態之過失，
    負3成肇責，故代位請求賠付金額之7成即17,186元（計算式
    ：24,551×0.7＝17,186）。爰依民法第184條第1項前段及保
    險法第53條第1項前段等規定，代位請求前述金額及法定遲
    延利息等語，並聲明：被告應給付原告17,186元，及自起訴
    狀繕本送達之翌日起至清償日止，按年息百分之五計算之利
    息。並提出道路交通事故當事人登記聯單、理賠申請書、汽
    車維修估價單、發票、現場及車損照片、行照、駕照、道路
    交通事故現場圖、道路交通事故初步分析研判表等件影本為
    證。
　㈡對於被告之答辯，原告則認：
　1.依警方之初步分析研判表，被告之過失為駕車行經無號誌之
    交岔路口左轉彎時，未充分注意右方車道來車且未禮讓直行
    車先行；系爭承保車輛駕駛則為未注意車前狀態且未減速慢
    行。又事故發生之交岔路口，兩邊車道數相當，被告為轉彎
    車，系爭車輛則為直行車，被告行為應屬肇事主因，系爭車
    輛為肇事次因，故僅向被告主張7成修車費用應無不妥。
　2.被告主張估價單中部分修復項目及費用與系爭車輛車損狀況
    相違、不合理，應舉證說明之。
　3.被告主張抵銷或求償之對象應為事故發生時系爭承保車輛之
    駕駛，原告僅係因保險法規定取得代位請求權，而非事故時
    之侵權行為人，與被告間更無互負債務，被告主張抵銷應無
    理由。況本案事故發生於000年0月00日，原告於111年5月26
    日始收到被告欲以其所受損害之賠償請求權，行使抵銷抗辯
    之答辯狀，亦已罹於民法第197條所定2年消滅時效。
二、被告則以：
　㈠被告不爭執其造成小貨車左後門至左前門把手下方有一明顯
    刮傷，其餘車損部位在現場照片則未能明確顯示，且被告之
    電動自行車除兩側突出之手把外，車體窄小，應無可能造成
    其他部位之損傷，故對於後車身側板外板噴塗（2,695元）
    、左後輪弧內襯墊（6,450元）、左後輪檔泥板（580元）、
    夾扣（320元）均爭執，扣除前揭費用後所剩餘之其他部分
    維修費15,410元則不爭執。又依固定資產折舊率表採平均法
    ，每年折舊約20%，每月折舊約1.67%，系爭小貨車折舊後所
    受損害應為14,254元【計算式：15,410×(100-7.5)%＝14,254
    元】。　
　㈡被告之電動自行車為緩慢之車輛，於碰撞時應早已轉彎進入
    岔路口，而訴外人陳霆瑃未注意車前狀況、未減速而貿然闖
    入路口，造成兩車碰撞及伊倒地受傷之結果，兩造過失程度
    應屬相當，各負二分之一責任，則本件原告所得主張者應為
    7,127元（計算式：14,254×50%＝7,127元）。
　㈢被告為中度身心障礙人士，平時在財團法人台灣基督教門諾
    會附設花蓮縣樂道身心障礙者庇護商店上班，其於109年度
    整年收入為62,116元，每月收入約5,176元，車禍事故發生
    當天，因左側腳踝開放性傷口而無法工作，應扣除因事故而
    不能工作之損失（即每日所得190元）。
　㈣並聲明：原告之訴駁回。　　　
三、本院之判斷：
  ㈠被告駕駛電動自行車於上述時、地與原告承保車輛發生碰撞
    ，被告行經無號誌交岔路口左轉彎時，轉彎之左方車未禮讓
    直行之右方車先行，為肇事主因；原告承保車輛駕駛本於信
    賴左方轉彎車應會禮讓而遭被告車輛由左側撞擊，為被撞者
    ，且由遭被告撞及後之停車位置來看，尚無違反所謂未充分
    注意車前狀況、減速慢行及作隨時停車準備之防止碰撞之注
    意義務，惟原告自認有三成之肇事次因，則本於處分權主義
    應以原告請求之範圍為判斷，復本於辯論主義原理應採其不
    利於己之主張，依民法第217條第1項規定由法院減輕被告之
    賠償金額。故依上述原告自認之情節，應以其所主張酌減三
    成為適當，被告主張各負二分之一責任，乃無理由。
　㈡本件車禍發生後即報警前來現場處理，有花蓮縣警察局花蓮
    分局111年3月18日花市警交字第1110007672號函所附道路交
    通事故調查卷及卷內警方所拍之照片可知原告承保車輛除被
    告自認之車門有明顯刮痕之損害外，尚有左後輪弧內襯墊、
    左後輪擋泥板等多處受損，係因被告自行車碰撞後側倒時所
    造成，故原告主張之車損符合警卷內照片之車損情形，被告
    所辯應不足採。
　㈢從而，原告依保險法第53條第1項前段規定代位民法第184條
    第1項前段侵權行為損害賠償請求權，自行扣除零件更換之
    折舊金額後，請求被告給付17,186元，及自起訴狀繕本送達
    之翌日即111年4月1日起至清償日止，按年息百分之五計算
    之法定遲延利息，為有理由，應予准許。
　㈣按債之請求權雖經時效而消滅，如在時效未完成前，其債務
    已適於抵銷者，亦得為抵銷，民法第337條定有明文。原告
    就本件車禍事故並無過失，雖其就向被告請求損害賠償部分
    自願減少三成求償，但對於被告請求抵銷部分則予以拒絕。
    原告以時效為由拒絕被告以其求償權抵銷，雖與法不合，但
    所謂抵銷權者，係二人互負債務，而其給付種類相同，並均
    屆清償期者，各得以其債務，與他方之債務，互為抵銷，是
    以主張抵銷者須對他方有合法之債權存在為前提。吾人駕駛
    車輛均負有防止碰撞之注意義務，此即道路交通安全規則第
    94條第2項前段所定「汽車行駛時，駕駛人應注意車前狀況
    及兩車並行之間隔，並隨時採取必要之安全措施」之注意義
    務。有優先通行權之車輛依上項規定，仍負有避免碰撞之注
    意義務，亦即於交岔路口發現無優先通行權之車輛已先行進
    入路口時，即應採取減速及煞車等防止碰撞之必要措施，避
    免發生碰撞；但有優先通行權之車輛如已先行進入路口，而
    遭無優先通行權之車輛撞及者，因其係遭撞之車輛，即無違
    背防止碰撞注意義務之問題，其被動遭受撞擊應不成立過失
    責任。因此本件被告抵銷之抗辯有無理由，應先審查其對原
    告有無請求權。原告實際上於本件車禍係「被撞者」而沒有
    違反「防止碰撞發生之注意義務」，已如前述（警方初步判
    斷僅具參考性質，本院不採），被告自無對原告可供抵銷之
    債權存在。
四、本件原告勝訴部分係就民事訴訟法第436條之8訴訟適用小額
    程序所為被告敗訴之判決，依同法第436條之20規定，依職
    權宣告假執行。
五、訴訟費用負擔之依據：民事訴訟法第78條。
中　　華　　民　　國　　111 　年　　7 　　月　　15　　日
　　              臺灣花蓮地方法院花蓮簡易庭
　　                                書記官  黃慧中
                                    法  官　沈培錚
上列筆錄正本係照原本作成。
本筆錄正本之送達，與判決正本之送達，有同一效力。
如不服本判決，應於判決（宣示判決筆錄）送達後20日內向本院
提出上訴狀及上訴理由（須按他造當事人之人數附繕本），並按
「上訴利益額」「百分之1.5」繳納上訴裁判費。
如於本判決宣示後送達前提起上訴者，應於判決送達後20日內補
提上訴理由書。
對於小額程序第一審判決之上訴，非以其違背法令為理由，不得
為之。且上訴狀內應記載上訴理由，表明原判決所違背之法令及
其具體內容或依訴訟資料可認為原判決有違背法令之具體事實。
中　　華　　民　　國　　111 　年　　7　 　月　　15　　日
                                    書記官　黃慧中